【裁判字號】    92,交訴,64
【裁判日期】    920821
【裁判案由】    公共危險等
【裁判全文】
臺灣臺中地方法院刑事判決                        九十二年度交訴字第六四號
    公  訴  人  臺灣臺中地方法院檢察署檢察官
    被      告  甲○○
右列被告因公共危險等案件經檢察官提起公訴（九十一年度偵字第二四四二四號）本
院判決如左：
    主      文
甲○○服用酒類，不能安全駕駛動力交通工具而駕駛，處有期徒刑肆月。又因過失傷
害人，處有期徒刑伍月。又駕駛動力交通工具肇事，致人受傷而逃逸，處有期徒刑壹
年。應執行有期徒刑壹年捌月。
    事      實
一、甲○○於民國九十一年十月二十日晚上十一時許，在台中市○○○路尊龍舞廳與
    友人飲用高樑酒，直至隔日凌晨三時左右始結束，其已因服用酒類過量，已達不
    能安全駕駛動力交通工具之程度，且明知飲酒後不得駕車，竟仍不顧公眾之安危
    ，於九十一年十月二十一日凌晨四時許，駕駛車牌號碼：ＴＬ－四０三六號自用
    小客車（紅色），沿河北路由崇德三路往松竹路方向行駛，途經河北路三段八八
    號前時，本應注意車前狀況，隨時採取必要安全措施，而依當時路況良好，無障
    礙，並無不能注意之情事，竟因飲酒致其辨識力、注意力、反應力均不如常，而
    疏未注意車前狀況，致撞倒對向由乙○○所駕駛車牌號碼：ＶＯＨ－三三六之輕
    機車，造成乙○○倒地，並遭拖行至松竹路與山西路口，而受有頭部外傷、腦挫
    傷併頭皮撕裂傷、左側髖臼骨折併髖關節脫臼、左側股骨頭壞死、背部多處擦傷
    併皮膚缺損、上門牙斷裂之傷害。甲○○於肇事後，並未下車察看，隨即逃逸。
    嗣經目擊者抄下甲○○所駕駛之ＴＬ－四０三六號自用小客車車牌號碼，並報警
    將乙○○送醫，始由警循線查獲上情。
    理      由
一、訊據被告甲○○矢口否認有何犯行，並辯稱當時有感覺撞到東西，左右查看沒看
    到任何人，也沒看到任何東西才離開，當天沒有喝酒云云。惟查：
  (一)右揭事實業據告訴人乙○○指訴甚詳，核與本件現場目擊證人陳智柏於偵查中結
    證稱：「我在早上要開車上班，在四點十分左右，我行經松竹路及崇德路口，快
    到松竹路與山西路的時候，我原本是行駛外車車道，因為紅燈，所以我停下來，
    我看到前面一部紅色的車，我看到他的車身顛簸一下，好像是右前輪壓到東西，
    我就閃到內車車道繼續前進，我發現原來那一台車子是壓到一個人，我就追上前
    面那一部車子，查看他的車號，車號是ｔｌ４０３６號，我就回頭到松竹路與山
    西路口車禍的地點，我就打１１０報案。」曾俊儒結證稱：「我當時在熱河路三
    段國碩電子遊樂場擔任守衛的工作，我有聽到碰撞聲，發現有一台紅色的車子，
    車下有壓到東西，我就跑到現場去看，我看到一台機車倒在路邊，但沒有看到人
    ，我就打１１９報案，我有攔一台計程車幫忙追那一台紅色的汽車，後來計程車
    有告訴我沒有追到那一部紅色的車子。
  (二)依卷內所附告訴人所騎乘之機車及被告所駕駛之自用小客車之車損照片，可知該
    機車係正前方遭受撞擊、且自用小客車駕駛座正前方有明顯撞擊，核與告訴人及
    證人陳智柏、曾俊儒所述被告係自正面撞擊告訴人騎乘之機車，告訴人被撞後並
    遭拖行等情相符，且肇事現場所遺留裕隆汽車標誌確屬被告所駕駛之車牌號碼Ｔ
    Ｌ－四０三六號自用小客車之車輛標誌零件，亦為被告所自承，足見告訴人及證
    人前揭所述非虛。
  (三)被告肇事後隨即逃逸，致警方無從對其施以酒精含量測試，故無法得知被告肇事
    當時之確實酒精含量，然觀之被告自承於駕駛車輛前，曾與四名男性友人及數位
    女伴在尊龍舞廳內消費，四名友人及女伴均有飲用酒類娛樂消遣等情，則被告辯
    稱於長達四小時期間，所有人中僅被告未飲酒云云，實與經驗法則有違，況被告
    於警訊之初即坦承確有飲用高樑酒等語，衡之常情，被告於第一次之供詞，距事
    實發生之時較近，記憶當更為清晰，且較少權衡利害得失或受他人干預，比之事
    後翻異之詞，自更為可採，故除非可證明其更異之詞與事實更為相符，或其初供
    係虛偽者外，自不得任意捨棄初供不採，復參以被告供稱其開車之際精神狀況很
    疲累，且於本件車禍發生當時，被告之車輛係迎面撞上告訴人，撞擊力道之大並
    導致自用小客車之車輛標誌零件掉落、保險桿凹損，更拖行告訴人至下一道路交
    叉口等情，被告竟混然不知，亦徵被告於駕駛車輛前確有服用酒類，顯見被告於
    審理時改稱係並未服用酒類乙詞，無非事後避就之詞，不足採信。
  (四)按刑法於八十八年四月二十一日經總統公布增訂第一百八十五條之三，將服用酒
    類不能安全駕駛動力交通工具而駕駛者，亦納入刑事處罰之範疇，該條規定並自
    同年月二十三日正式施行，犯本條之罪係屬抽象危險犯，其立法目的在嚇阻酒後
    駕車，危害公眾安全及防止交通事故之發生，條文中所稱「不能安全駕駛動力交
    通工具」係屬不確定之法律概念，除衡之行為人駕車時飲用酒類之程度及血液中
    酒精含量之多寡外，並應參以行為人當時之精神狀態、駕馭車輛之情形及對於交
    通號誌或指揮之遵守能力，以資相佐，斷非徒以飲酒數量作為取決是否成罪之唯
    一標準，否則，個人酒量殊異，偶因特殊情狀致未達平日精神狀態者亦所在多有
    ，欲以劃一標準遽為能否安全駕車或酒醉之論斷，誠屬難能，惟參考德國、美國
    之認定標準，駕駛人於呼氣中酒精濃度達每公升零點五五亳克以上者，肇事率為
    一般正常人之十倍，認為已達不能安全駕駛之標準，法務部八十八年五月十八日
    法八八檢字第００一六六九號函亦採斯旨。本案被告雖因逃逸未作呼氣酒精濃度
    測試，但依據上述之客觀事實，足認被告駕車時確已達不能安全駕駛動力交通工
    具之程度。又刑法第一百八十五條之四之肇事逃逸罪，以駕駛動力交通工具肇事
    ，有致人死傷而逃逸之事實，為其構成要件，不以行為人明知被害人有死傷情形
    為必要，亦不以被害人為無自救能力人為必要（最高法院九十一年台上孛第一三
    七號、九十年台上字第六七八六號判決意旨參照），至肇事者是否有遺棄之故意
    ，其離去之原因為何，則非所問（最高法院九十年台上字第二一九一號判決意旨
    參照），考其立法目的即在促使駕駛人於肇事後能對被害人即時救護，以減少死
    傷之惡化，此觀該法條之立法目的，以及道路交通管理處罰條例第六十二條規定
    內容自明，可見該兩條規範意旨應屬相同。
  (五)此外，復有道路交通事故調查表、診斷證明書一紙及照片十五張在卷可資佐證。
    又按汽車行駛時，駕駛人應注意車前狀況及兩車併行之間隔，並隨時採取必要之
    安全措施，道路交通安全規則第九十四條第三項定有明文。被告駕駛汽車理應注
    意車前狀況，並隨時採取必要之安全措施，以預防危險之發生，且依當時路況，
    並無不能注意之情事，詎其因飲酒竟疏未注意依前揭規定駕車，致肇本件車禍，
    自難辭過失之責。而告訴人確因本件車禍受傷，已詳述如前，復有診斷證明書一
    紙在卷可稽，則被告之過失犯行與告訴人之傷害間，顯有相當因果關係，是被告
    過失傷害之犯行堪以認定。而被告肇事當時確有飲酒，業如前述，且又有本件車
    禍肇事情事，是被告服用酒類，不能安全駕駛動力交通工具之犯行亦堪認定。末
    查被告亦供承本件並未下車查看，隨即開車離去，並未報警或將告訴人送醫，是
    其駕駛動力交通工具肇事，致人死傷而逃逸犯行亦堪認定。綜上，被告空言否認
    犯行，無非事後避重就輕卸責之詞，不足採信。本件事證明確，被告上開犯行均
    洵堪認定。
二、核被告過失致人於傷之行為，係犯刑法第二百八十四條第一項前段之過失傷害罪
    ；其服用酒類，不能安全駕駛動力交通工具之行為，係另犯刑法第一百八十五條
    之三之公共危險罪；其駕駛動力交通工具肇事，致人於傷而逃逸之行為，則係另
    犯刑法第一百八十五條之四之公共危險罪。所犯上開三罪，犯意各別，罪名互異
    ，應予分論併罰。被告酒醉駕車，致人受傷，應依道路交通管理處罰條例第八十
    六條第一項加重其刑。爰審酌被告酒後駕車，不顧公眾安全，被害人所受傷害程
    度，肇事後又棄被害人於不顧，惡性非輕，事後又否認犯行等一切情狀，分別量
    處如主文所示之刑，並定其應執行刑。
據上論斷，應依刑事訴訟法第二百九十九條第一項前段、道路交通管理處罰條例第八
十六條第一項、刑法第一百八十五條之三、第一百八十五條之四、第二百八十四條第
一項前段、第五十一條第五款、罰金罰鍰提高標準條例第一條前段，判決如主文。
中    華    民    國       九十二    年       八      月      廿一      日
                                  臺灣臺中地方法院交通法庭
                                       法  官  郭  德  進
右正本證明與原本無異。
如不服本判決，應於判決送達後十日內向本院提出上訴狀( 應附繕本 )，上訴於臺灣
高等法院臺中分院。
                                       書記官
中    華    民    國       九十二    年       八      月      廿二      日
刑法第一百八十五條之三：
服用毒品、麻醉藥品、酒類或其他相類之物，不能安全駕駛動力交通工具而駕駛者，
處一年以下有期徒刑、拘役或三萬元以下罰金。
刑法第一百八十五條之四：
駕駛動力交通工具肇事，致人死傷而逃逸者，處六月以上五年以下有期徒刑。
刑法第二百八十四條第一項：
因過失傷害人者，處六月以下有期徒刑、拘役或五百元以下罰金，致重傷者，處一年
以下有期徒刑、拘役或五百元以下罰金。
                                                                        Ａ


司法院資訊處製作；財團法人民間司法改革基金會備份。
